臺灣桃園地方法院刑事判決　　　　　　　95年度重訴字第62號
公　訴　人　臺灣桃園地方法院檢察署檢察官
被　　　告　乙○○
選任辯護人　葉民文律師
上列被告因詐欺案件，經檢察官提起公訴（94年度偵字12993 號
），被告於本院準備程序進行中，就被訴事實為有罪之陳述，經
本院告知簡式審判程序意旨，並聽取檢察官、被告及辯護人之意
見後，本院合議庭裁定依簡式審判程序審理，本院判決如下：
    主  文
乙○○連續意圖為自己不法之所有，以詐術使人將本人之物交付
，處有期徒刑壹年拾月。
    事  實
一、乙○○意圖為自己不法所有，基於詐欺取財之概括犯意，自
    民國88年間某日起至92年6 、7 月間止，詐以投資股票或法
    拍屋可獲得鉅額紅利為由，先後向己○○○（原名林王樹丹
    ）、丙○○、甲○○○、庚○○、戊○○、丁○○○、辛○○、壬○○、癸○○等人訛稱：投資股票部分，投資新臺幣
    （下同）10萬元，每月可收5 千元之紅利，投資法拍屋部分
    ，投資10萬元，每月得收3 千元至6 千元不等之紅利，且為
    遂其目的，初始均按月如期支付紅利以取信於己○○○等人
    ，致其等均陷於錯誤，陸續將資金以：逕交乙○○本人、或
    匯入乙○○前已申設之玉山商業銀行中壢分行帳戶（帳號為
    0000000000000 號）內、或匯至不知情之乙○○之弟李明治
    所申設之臺灣中小企業銀行新明分行帳戶（帳號為00000000
    000 號）內、或其不知情之妯娌徐雅珍申設之第一商業銀行
    平鎮分行帳戶（帳號為00000000000 號）內、或由乙○○簽
    發支票承認收受持票人同額投資款等方式，將款項交予乙○○，但其取得上開金額後，實未從事上開投資事宜，均挪為
    己用，迄至92年6 、7 月間，因資金週轉不靈，無法如期支
    付紅利及返還本金予上開己○○○等人，隨以簽發本票之方
    式承認己○○○等人之投資金額，總計，乙○○向該9 人詐
    得6,747 萬2 千元（各該匯款、簽發支票及本票之計算方式
    暨其依據均詳如附表所示）；惟因乙○○嗣後未依約清償，
    其等始知受騙並報警處理，方知上情。
二、案經己○○○、丙○○、甲○○○、庚○○、戊○○、丁○○○、辛○○、壬○○、癸○○訴由法務部調查局桃園縣調
    查站移送臺灣桃園地方法院檢察署檢察官偵查起訴。
　  理  由
一、程序部分：
    本件被告乙○○所犯係死刑、無期徒刑或最輕本刑為3 年以
    上有期徒刑以外之罪，其於準備程序中就被訴事實為有罪之
    陳述，經本院告知簡式審判程序之旨，並聽取當事人意見後
    ，經本院合議庭依刑事訴訟法第273 條之1 第1 項規定裁定
    由受命法官獨任進行簡式審判程序，合先敘明。
二、事實認定：
    上開事實，業據被告於本院準備及審理程序中坦承無誤（見
    本院96年12月31日等筆錄），證人即被害人己○○○等9 人
    於警詢或偵訊亦就其等遭詐騙之經過證述甚詳且互核大致相
    符，並有上開事實欄所述之各該帳戶往來交易明細、附表所
    示之匯款單據、本票、支票等憑證在卷可稽，雖因距今時間
    已久，且若干金額係被害人親自交付現金予被告而未留下匯
    款憑證，以致於被告取得之投資款總額有所不明，惟參酌被
    告及被害人當庭所述均承認有單據之部分為其等交付予被告
    之投資款金額（見本院96年12月24日、96年12月31日筆錄）
    ，檢察官亦未就起訴書所載1 億2,740 萬元之金額為卷存單
    據以外之有效舉證，兼衡諸卷附各該帳戶往來交易明細之情
    形，認應以附表所示之金額為被告之得款總額，是綜上所述
    ，已堪認被告之任意性自白核與事實相符而可採信，本案事
    證明確，其犯行堪以認定，自應依法論科。
三、法律適用：
  (一)按修正後刑法第2 條第1 項暨第35條之規定，係規範行為後
    法律變更所生新舊法比較適用之準據法暨刑之重輕之基本原
    則，於新法施行後，應適用新法第2 條第1 項及第35條之規
    定；比較新舊法時，亦應就罪刑有關之共犯、未遂犯、想像
    競合犯、牽連犯、連續犯、結合犯，以及累犯加重、自首減
    輕暨其他法定加減原因（如身分加減）與加減例等一切情形
    ，綜其全部罪刑之結果而為比較並整體適用，不能割裂而分
    別適用有利益之條文（最高法院95年第8 次刑庭會議決議及
    27上字第2615號判例參照）。
  (二)查被告行為後，罰金刑之計算單位及處罰、連續犯之規定，
    均有修正：
    1.罰金刑之計算單位及處罰部分：
      刑法第33條第5 款業於94年2 月2 日修正公布，並自95年
      7 月1 日起施行；修正前刑法第33條第5 款規定「罰金：
      1 元以上。」再依罰金罰鍰提高標準條例第1 條提高10倍
      為銀元10元即新臺幣30元以上；修正後刑法第33條第5 款
      規定「罰金：新臺幣1,000 元以上，以百元計算之。」。
      另95年6 月14日修正公布刑法施行法第1 條之1 規定：「
      中華民國94年1 月7 日刑法修正施行後，刑法分則編所定
      罰金之貨幣單位為新臺幣。94年1 月7 日刑法修正時，刑
      法分則編未修正之條文定有罰金者，自94年1 月7 日刑法
      修正施行後，就其所定數額提高為30倍。但72年6 月26日
      至94年1 月7 日新增或修正之條文，就其所定數額提高為
      3 倍。」現行刑法中，有關於罰金刑之計算單位及處罰之
      規定已有修正，自屬法律變更。
    2.連續犯之部分：
      刑法第56條連續犯之規定，業已於94年1 月7 日刪除，並
      於94年2 月2 日公布，95年7 月1 日施行，新法刪除第56
      條連續犯「以一罪論並加重其刑」之規定，此涉及被告所
      犯罪數，自屬法律變更。
  (三)比較上開各該修正前、後之規定，罰金刑之最低度業已提高
    至新臺幣1,000 元，較被告行為時之新臺幣30元不利；被告
    所犯之罪（詳下述），依修正前刑法第56條之規定，應論以
    1 罪，此顯較修正後需論以數罪併罰之規定有利；故經綜合
    比較且整體適用法律，應依修正後刑法第2 條第1 項前段規
    定，適用上開較有利於被告之行為時法。
  (四)核被告所為，係犯刑法第339 條第1 項之詐欺取財罪。被告
    先後多次詐欺取財之犯行，時間緊接、方法類似，觸犯構成
    要件相同之罪名，顯係出於概括犯意反覆為之，為連續犯，
    應依修正前刑法第56條規定論以1 罪並加重其刑。
  (五)爰審酌被告先後多次利用交情詐騙友人己○○○等人，且詐
    騙金額超過6 千萬元，犯罪後除就壬○○及癸○○部分達成
    和解（詳如附表編號六、七），對於其餘被害人均未為任何
    賠償，雖於本院超過1 年之準備程序期間多次陳稱正在洽談
    和解事宜、總金額已有大致共識或願於96年12月31日如期交
    付600 萬元之台支作為賠償被害人之用，但迄至本案言詞辯
    論終結為止，均未能與己○○○等7 人達成和解或先為任何
    賠償，雖被告犯罪後大致坦承犯行，態度尚可，且前此未曾
    有任何刑事前案紀錄，此有其臺灣高等法院被告前案紀錄表
    1 件在卷可稽，堪稱素行良好，但綜參上開各節，兼審酌各
    該被害人到庭陳述對於被告科刑範圍之意見，暨被告之生活
    狀況、與被害人之關係、犯罪之動機、目的、手段等一切情
    狀，認偵查檢察官具體求處之有期徒刑3 年暨公訴檢察官具
    體求處之有期徒刑2 年6 月均嫌過重（且前者求刑依據乃被
    告有1 億餘元之詐騙金額，容有不當，前已述及），故僅量
    處如主文所示之刑，且不予緩刑之宣告，以示懲儆。
  (六)末被告犯罪之時間，雖在96年4 月24日之前，但因所宣告之
    刑已逾有期徒刑1 年6 月，依據中華民國九十六年罪犯減刑
    條例第3 條第1 項第7 款之規定，自無從予以減刑，附此敘
    明。
據上論斷，應依刑事訴訟法第273 條之1 第1 項、第299 條第1
項前段，修正後刑法第2 條第1 項前段，刑法第339 條第1 項，
修正前刑法第56條，刑法施行法第1 條之1 第1 項、第2 項前段
，判決如主文。
本案經檢察官鄒慶龍到庭執行職務。
中　　華　　民　　國　　96　　年　　12　　月　　31　　日
                  刑事第五庭  法　官　吳勇毅
上正本證明與原本無異。
如不服本判決，應於判決送達後10日內向本院提出上訴狀（應附
繕本），其未敘述上訴理由者，應於上訴期間屆滿後20日內補提
理由書狀於本院，上訴於臺灣高等法院。
                              書記官  陳奕珽
中　　華　　民　　國　　96　　年　　12　　月　　31　　日
附錄本案論罪科刑之法條：
中華民國刑法第339條
（普通詐欺罪）
意圖為自己或第三人不法之所有，以詐術使人將本人或第三人之
物交付者，處5 年以下有期徒刑、拘役或科或併科1 千元以下罰
金。
以前項方法得財產上不法之利益或使第三人得之者，亦同。
前二項之未遂犯罰之。
附表：
┌──┬─────┬────────┬──────────┐
│編號│被害人    │遭詐騙金額      │依據                │
├──┼─────┼────────┼──────────┤
│ 一 │己○○○  │2,697萬7千元    │本票部分：          │
│    │          │                │1.110萬元：5張      │
│    │          │                │（NO.378155、378152 │
│    │          │                │     378154、378157 │
│    │          │                │     378153）       │
│    │          │                │2.140萬元：10張     │
│    │          │                │（NO.061656、061637 │
│    │          │                │     061660、061664 │
│    │          │                │     061668、061670 │
│    │          │                │     061672、061674 │
│    │          │                │     061634、061636 │
│    │          │                │                  ）│
│    │          │                │3.200萬元：2張      │
│    │          │                │（NO.378173、       │
│    │          │                │     378174）       │
│    │          │                │4.230萬元：1張      │
│    │          │                │（NO.061651）       │
│    │          │                │5.50萬元：1張       │
│    │          │                │（NO.378159）       │
│    │          │                │（共計2,630 萬元，見│
│    │          │                │偵卷第55至64頁）    │
│    │          │                │                    │
│    │          │                │匯款部分：          │
│    │          │                │1.92.3.15：30萬元   │
│    │          │                │2.91.7.26：37萬7千元│
│    │          │                │（合計：67萬7 千元，│
│    │          │                │見偵卷第64頁反面）  │
├──┼─────┼────────┼──────────┤
│ 二 │丙○○及李│2,749萬5千元    │本票部分：          │
│    │王秋鸞夫婦│                │1.150萬元：9張      │
│    │          │                │（NO.061628、378175 │
│    │          │                │     061657、061661 │
│    │          │                │     061673、061675 │
│    │          │                │     061669、061665 │
│    │          │                │     061671）       │
│    │          │                │2.100萬元：3張      │
│    │          │                │（NO.378164、378165 │
│    │          │                │     061635）       │
│    │          │                │3.200萬元：1張      │
│    │          │                │（NO.061633）       │
│    │          │                │4.50萬元：1張       │
│    │          │                │（NO.378163）       │
│    │          │                │5.250萬元：1張      │
│    │          │                │（NO.378162）       │
│    │          │                │（共計2,150 萬元，見│
│    │          │                │偵卷第46至49頁及本院│
│    │          │                │卷96年12月31日筆錄後│
│    │          │                │附之本票影本3張）   │
│    │          │                │                    │
│    │          │                │匯款部分：          │
│    │          │                │1.89.2.23：50萬元   │
│    │          │                │2.89.2.15：180萬元  │
│    │          │                │3.89.7.26：17萬5千元│
│    │          │                │4.89.4.17：20萬元   │
│    │          │                │5.92.2.6：100萬元   │
│    │          │                │6.89.1.29：10萬元   │
│    │          │                │7.88.10.29：100萬元 │
│    │          │                │8.88.10.29：100萬元 │
│    │          │                │9.89.5.11：22萬元   │
│    │          │                │（合計：599 萬5 千元│
│    │          │                │，見偵卷第50至54頁）│
├──┼─────┼────────┼──────────┤
│ 三 │庚○○    │55萬元          │被告開立面額55萬元之│
│    │          │                │本票（見偵卷第65頁）│
├──┼─────┼────────┼──────────┤
│ 四 │戊○○    │580萬元         │被告開立之如下本票：│
│    │          │                │1.20萬元2張。       │
│    │          │                │2.30萬元2張。       │
│    │          │                │3.40萬元1張。       │
│    │          │                │4.110萬元4張。      │
│    │          │                │（見偵卷第28至30頁）│
├──┼─────┼────────┼──────────┤
│ 五 │丁○○○與│600萬元         │被告開立之如下本票：│
│    │辛○○    │                │1.30萬元2張。       │
│    │          │                │2.40萬元1張。       │
│    │          │                │3.120萬元2張。      │
│    │          │                │4.130萬元2張。      │
│    │          │                │（見偵卷第33至35頁）│
├──┼─────┼────────┼──────────┤
│ 六 │壬○○    │25萬元          │1.玉山商業銀行票號AE│
│    │          │                │  0000000 號面額25萬│
│    │          │                │  元之支票。        │
│    │          │                │2.中國國際商業銀行國│
│    │          │                │  內匯款申請書。    │
│    │          │備註：          │（均見偵卷第133 頁）│
│    │          │還至剩下76,000元│3.本院卷附之和解書及│
│    │          │（且已達成訴訟外│  刑事附帶民事訴訟撤│
│    │          │民事和解）。    │  回狀。            │
├──┼─────┼────────┼──────────┤
│ 七 │癸○○    │40萬元          │1.玉山商業銀行票號AE│
│    │          │                │  0000000 號面額40萬│
│    │          │                │  元之支票。        │
│    │          │備註：          │（見偵卷第137 頁）  │
│    │          │還至剩15萬元（且│2.本院卷附之和解書及│
│    │          │已達成訴訟外民事│  刑事附帶民事訴訟撤│
│    │          │和解）。        │  回狀。            │
└──┴─────┴────────┴──────────┘
